臺灣臺中地方法院民事判決
110年度訴字第2912號
原      告  楊坤興  
訴訟代理人  李淑女律師
被      告  楊榮標  
            張美秋  
上列當事人間請求損害賠償事件，本院於民國111年3月7日言詞
辯論終結，判決如下：
    主 　　 文
原告之訴及假執行之聲請均駁回。
訴訟費用由原告負擔。
    事實及理由
一、原告主張：緣被告楊榮標為訴外人鼎隆泡綿有限公司（下稱
    鼎隆公司）之負責人，原告則為鼎隆公司之股東並為員工。
    被告2人為逼原告退出鼎隆公司，共謀先由被告張美秋於民
    國106年9月27日設立佳沛綿業有限公司（下稱佳沛公司），
    繼而由被告楊榮標未經鼎隆公司全體股東同意，擅自於106
    年11月30日將鼎隆公司停止營業、遣散所有員工，並於停業
    期間，將鼎隆公司之資產及訂單移轉予佳沛公司，而共同將
    鼎隆公司掏空。又鼎隆公司停業迄今已5年多，顯見實際上
    被告2人是要將鼎隆公司進行解散。原告因被告2人之掏空公
    司、擅自停業後未辦理解散清算、及擅自停業致原告無法工
    作等行為，受有股權損害、營業利益損害、薪資損害各新臺
    幣（下同）100萬元，爰依侵權行為、不當得利法律關係，
    請求被告2人連帶負賠償責任，其中就股權損害部分之請求
    權基礎為民法第179條及第184條第1項前段、後段；就營業
    利益損害部分之請求權基礎為民法第184條第1項後段及第2
    項。並聲明：㈠被告2人應連帶給付原告300萬元，及自起訴
    狀繕本送達翌日起至清償日止按週年利率百分之5計算之利
    息。㈡願供擔保，請准宣告假執行。
二、被告則以：鼎隆公司因一直遭受檢舉，加上生產製程所產出
    之廢料難以處理，故有意結束營業，惟因原告不同意，所以
    只能先辦理停業，並為不荒廢公司資產，而將生產設備、車
    輛等資產賣予訴外人國利企業社及信昌工業社。後因鼎隆公
    司原往來之客戶希望能鼎隆公司能再為營業，被告2人才以
    佳沛公司重新經營製造生產業務，並向國利企業社及信昌工
    業社購買上開生產設備、車輛。鼎隆公司賣出生產設備、車
    輛所獲款項均有入鼎隆公司之帳戶，被告2人當無有將鼎隆
    公司資產移轉予佳沛公司而為掏空鼎隆公司之行為。又鼎隆
    公司停業後，被告2人一直想將鼎隆公司解散並清算剩餘財
    產予各股東，惟因原告不同意，以致無法進行。且如進行解
    散清算，原告之前向鼎隆公司借支之款項也要歸還。並均聲
    明：㈠原告之訴駁回。㈡如受不利判決，願供擔保，請准宣告
    免為假執行。
三、得心證之理由：
  ㈠按因故意或過失，不法侵害他人之權利者，負損害賠償責任
    ；故意以背於善良風俗之方法，加損害於他人者亦同；違反
    保護他人之法律，致生損害於他人者，負賠償責任。但能證
    明其行為無過失者，不在此限，民法第184條定有明文。次
    按當事人主張有利於己之事實者，就其事實有舉證之責任，
    民事訴訟法第277條本文定有明文。又民事訴訟如係由原告
    主張權利者，應先由原告負舉證之責，若原告先不能舉證，
    以證實自己主張之事實為真實，則被告就其抗辯事實即令不
    能舉證，或其所舉證據尚有疵累，亦應駁回原告之請求（最
    高法院72年度台上字第4225號判決意旨參照）。
　㈡原告無法舉證被告有掏空鼎隆公司之行為：
　⒈原告主張被告有掏空鼎隆公司之行為，無非係以停業期間被
    告將公司之車輛、生產設備、訂單移轉予佳沛公司等情，並
    提出被告楊榮標於臺灣臺中地方檢察署107年度偵字第32267
    號檢察官訊問筆錄為主要論據。查，被告楊榮標固於該次訊
    問中自陳佳沛公司輾轉購得鼎隆公司之車輛及機具乙節，然
    車牌號碼0000-00號及B3-5540號自用小貨車，係鼎隆公司販
    售予國利企業社後，再由佳沛公司向國利企業社購買；而佳
    沛公司所使用之機具，係鼎隆公司售予信昌工業社後，再由
    佳沛公司向信昌工業社購入等情，經本院調閱臺灣臺中地方
    檢察署107年度偵字第32267號卷宗（下稱偵卷）核閱屬實，
    並有汽車委賣合約書、國利企業社開立之統一發票、現金簽
    收單、國利企業社現金支出表及鼎隆公司轉帳傳票與現金收
    入傳票、信昌工業社所開立之統一發票、現金簽收單、信昌
    工業社領款簽收單及鼎隆公司轉帳傳票與現金收入傳票等資
    料附於該卷宗可資證明（見偵卷第97至108頁、第195至209
    頁），難認被告有掏空鼎隆公司之情。原告空言主張被告掏
    空鼎隆公司，未舉證以實其說，不足為採。
　⒉原告既未舉證被告有掏空鼎隆公司之行為，自難認被告有何
    侵害原告權利，不成立侵權行為，且被告亦未因此獲有利益
    ，自不該當於不當得利之要件。
  ㈢原告主張被告於鼎隆公司停業後未辦理解散清算，侵害原告
    股權，並無理由：
  ⒈按公司法第71條第1項第3款、第113條於107年7月6日修正前
    分別明定：「公司有左列各款情事之一者解散：三、股東全
    體之同意。」、「公司變更章程、合併、解散及清算，準用
    無限公司有關之規定。」。亦即於公司法該次修正前，有限
    公司之解散，需得全體股東同意。又原告於本院審理中自承
    反對鼎隆公司解散等語（見本院卷第119頁），堪認被告辯
    稱有意結束營業，惟因原告不同意，所以只能先辦理停業等
    語為真，堪可採信。
　⒉又依現行公司法並未對公司辦理停業之次數設有限制，亦未
    規定公司於停業後董事有辦理解散之義務，是被告於鼎隆公
    司停業後未辦理解散清算，難認係屬加害原告之行為，況本
    院向臺中市政府經濟發展局調取鼎隆公司之登記卷宗，原告
    仍為鼎隆公司之股東，出資額為25萬元，有該鼎隆公司有限
    公司變更登記表附該公司登記案卷㈡可稽，原告主張被告獲
    有利益、其股權受侵害，均屬無據。
　㈣原告主張被告擅自停業致原告無法工作，亦無理由：
　  原告主張其為鼎隆公司之員工，然其於言詞辯論終結前均未
    能舉證證明其與鼎隆公司間之僱傭關係，況其前對鼎隆公司
    提起確認僱傭關係存在等事件，業據本院以107年度勞訴字
    第67號判決駁回原告之訴，經原告提起上訴，為臺灣高等法
    院臺中分院以108年度勞上字第16號判決駁回其上訴而確定
    ，經本院調閱該事件歷審卷宗查閱無訛，則原告以其為鼎隆
    公司之員工，被告辦理停業，致其受有薪資損害，即非有據
    。
四、綜上所述，本件原告依民法第184條、第197條第2項、第179
    條之規定，請求被告連帶給付300萬元，及自起訴狀繕本送
    達翌日起至清償日止，按週年利率百分之5計算之利息，為
    無理由，應予駁回。又原告之訴既經駁回，其假執行之聲請
    已失所依附，應併駁回之。
五、五、訴訟費用負擔依據：民事訴訟法第78條。
中　　華　　民　　國　　111 　年　　6 　　月　　30　　日
                  民事第二庭    法  官  吳怡嫺
以上正本係照原本作成。
如對本判決上訴，須於判決送達後20日內向本院提出上訴狀。如
委任律師提起上訴者，應一併繳納上訴審裁判費。
中　　華　　民　　國　　111 　年　　7 　　月　　1 　　日
                                書記官  林佩倫